【裁判字號】    99,交聲,3287
【裁判日期】    991029
【裁判案由】    交管條例聲異
【裁判全文】
臺灣板橋地方法院交通事件裁定        99年度交聲字第3287號
原處分機關  交通部公路總局臺北區監理所板橋監理站
異  議  人
即受處分人  甲○○
上列受處分人因違反道路交通管理處罰條例案件，對於交通部公
路總局臺北區監理所板橋監理站民國99年10月12日所為之裁決（
板監裁字第裁41-C00000000號），聲明異議，本院裁定如下：
    主  文
原處分撤銷。
甲○○汽車駕駛人，駕駛汽車經測試檢定，酒精濃度超過規定標
準，記違規點數五點，並接受道路交通安全講習。
    理  由
一、原處分意旨略以：異議人即受處分人甲○○於民國99年6 月
    27日凌晨0 時10分許，騎乘車號265-EGW 號重型機車，行經
    臺北縣浮州橋時（樹林往板橋方向），因有「酒後駕車，酒
    精濃度測試值為0.73MG/L」之違規事實，經臺北縣政府警察
    局板橋分局沙崙派出所執勤員警製單舉發，爰依道路交通管
    理處罰條例第35條第1 項第1 款、第68條第2 項、第24條規
    定，裁處異議人罰鍰新臺幣（下同）4 萬5 千元，記違規點
    數5 點，並施以道路交通安全講習等語。
二、異議意旨略以：伊酒駕之事實，業經檢察官緩起訴處分並命
    應向國庫支付新台幣8 萬元整，監理機關實不應再裁決繳納
    4 萬5 千元。為此爰依法聲明異議，請求撤銷原處分等語。
三、按道路交通管理處罰條例所稱之汽車，包括機器腳踏車。汽
    車駕駛人有飲用酒類或其他類似物後其吐氣所含酒精濃度超
    過每公升0.25毫克或血液中酒精濃度超過百分之0.05以上者
    ，不得駕車，道路交通管理處罰條例第3 條第8 款、道路交
    通安全規則第114 條第2 款定有明文；又按汽車駕駛人，駕
    駛汽車經測試檢定有酒精濃度超過規定標準者，處15,000元
    以上60,000元以下罰鍰，並當場移置保管該汽車及吊扣其駕
    駛執照1 年；因而肇事致人受傷者，並吊扣其駕駛執照2 年
    ；致人重傷或死亡者，吊銷其駕駛執照，並不得再考領，道
    路交通管理處罰條例第35條第1 項第1 款亦有明文；再汽車
    駕駛人，有同法第35條第1 項規定之情形者，應接受道路交
    通安全講習，道路交通管理處罰條例第24條第1 項第2 款規
    定甚明。另99年5 月5 日修正公布之道路交通管理處罰條例
    第68條第2 項規定：「領有汽車駕駛執照之汽車駕駛人，除
    駕駛聯結車、大客車、大貨車外之非其駕駛執照種類之車輛
    ，違反本條例及道路交通安全規則之規定，應受吊扣駕駛執
    照情形時，無因而肇事致人受傷或重傷者，記違規點數5 點
    。但一年內違規點數共達6 點以上或再次應受吊扣駕駛執照
    情形者，併依原違反本條例應受吊扣駕駛執照處分規定，吊
    扣其駕駛執照」，參照立法理由：「鑑於本條例前已修正刪
    除受吊扣駕駛執照處分，吊扣各級駕駛執照之規定，為利明
    確汽車駕駛人駕駛非其駕駛執照種類之車輛，違反應受吊扣
    駕駛執照之處分處理，並在兼顧本條例立法意旨下，增訂第
    2 項得緩即予吊扣而採記違規點數及駕駛人仍無改正仍再犯
    違規之應併原吊扣處罰之規定」，可知該規定係指領有汽車
    駕駛執照駕駛人，駕駛非其駕駛種類之動力交通工具，如違
    反交通法規，需受吊扣駕照之處分時，應先行記違規點數，
    俟達記違規點數6 點或有再次應受吊扣駕駛執照情形，始得
    為吊扣駕照之處分。
四、再按，一行為同時觸犯刑事法律及違反行政法上義務規定者
    ，依刑事法律處罰之。但其行為應處以其他種類行政罰或得
    沒入之物而未經法院宣告沒收者，亦得裁處之；前項行為如
    經不起訴處分或為無罪、免訴、不受理、不付審理之裁判確
    定者，得依違反行政法上義務規定裁處之，行政罰法第26條
    第1 項、第2 項分別定有明文，其所揭示之所謂「一事不二
    罰」原則，探究其立法目的，係以一行為同時觸犯刑事法律
    及違反行政法上義務規定時，由於刑罰與行政罰同屬對不法
    行為之制裁，而刑罰之懲罰作用較強，故依刑事法律處罰，
    即足資警惕時，實無一事二罰再處行政罰之必要，且刑事法
    律處罰，由法院依法定程序為之，較符合正當法律秩序，應
    予優先適用；但罰鍰以外之沒入或其他種類行政罰，因兼具
    維護公共秩序之作用，為達行政目的，行政機關仍得併予裁
    處。次按檢察官之緩起訴處分於緩起訴期間內，有下列情形
    之一者，檢察官得依職權或依告訴人之聲請撤銷原處分，繼
    續偵查或起訴：(一)於期間內故意更犯有期徒刑以上刑之罪
    ，經檢察官提起公訴者。(二)緩起訴前，因故意犯他罪，而
    在緩起訴期間內受有期徒刑以上刑之宣告者。(三)違背第25
    3 條之2 第1 項各款之應遵守或履行事項者，刑事訴訟法第
    253 條之3 第1 項定有明文。據此可知，於緩起訴處分之猶
    豫期間內，刑事訴追程序仍未終局確定，此與不起訴處分確
    定後，刑事訴追程序即告終結，檢察官原則上不得就同一行
    為再行起訴之法律效果迥異。是以，緩起訴處分期間尚未屆
    滿之前，自不得認為已有不起訴處分之法律效果，核無適用
    行政罰法第26條第2 項規定之餘地。
五、經查：
（一）本件異議人於99年6月27日凌晨0 時10分許，騎乘車號265
      -EGW號重型機車，行經臺北縣浮州橋時（樹林往板橋方向
      ），為警攔檢，當場施以酒精濃度測試，經測得異議人吐
      氣酒精濃度達每公升0.73毫克，為警掣單舉發，原處分機
      關遂以異議人酒精濃度超過規定標準為由，裁處罰鍰4 萬
      5 千元，記違規點數5 點，並施以道路交通安全講習之事
      實，因異議人並未爭執酒後騎乘機車之違規事實，且有臺
      北縣政府警察局舉發違反道路交通管理事件通知單、交通
      部公路總局臺北區監理所板橋監理站違反道路交通管理事
      件裁決書、交通部公路總局臺北區監理所板橋監理站送達
      證書各1 份附卷可稽，是異議人飲用酒類後致酒精濃度超
      過規定標準仍駕駛動力交通工具而為警查獲之事實，堪以
      認定。
（二）本件異議人上開酒後騎乘機車之同一行為，除違反道路交
      通管理處罰條例第35條第1 項第1 款之規定外，因臺灣板
      橋地方法院檢察署檢察官認異議人飲用酒類已達不能安全
      駕駛之程度，而構成刑法第185 條之3 之服用酒類不能安
      全駕駛動力交通工具而駕駛罪嫌，而於99年7 月7 日以99
      年度速偵字第4250號為緩起訴，緩起訴期間為1 年，並應
      向國庫支付8 萬元，緩起訴期間於100 年7 月22日期滿，
      上開緩起訴處分經職權送再議後，已於99年7 月23日未經
      撤銷而確定等情，則有臺灣高等法院被告前案紀錄表、臺
      灣板橋地方法院檢察署檢察官緩起訴處分書、臺灣高等法
      院檢察署處分書、臺灣板橋地方法院檢察署檢察官執行緩
      起訴處分命令通知書各1 份在卷可參。是則上開緩起訴處
      分期間既尚未期滿，異議人仍有因刑事訴訟法第253 條之
      3 第1 項各款規定，經檢察官撤銷緩起訴處分繼續偵查或
      起訴而受刑事處罰之可能，此時行政機關若逕行依法行政
      裁罰，毋寧將使異議人有同時遭受行政處罰及刑事處罰之
      危險。準此，原處分機關自不得於緩起訴期間屆滿前，即
      依道路交通管理處罰條例第35條第1 項第1 款規定逕予裁
      處異議人罰鍰之處分，是異議人據此聲明異議即屬有據，
      應由本院將原處分關於罰鍰部分撤銷，由原處分機關視該
      行為之刑事訴追或審判程序終局結果確定後，再為適法之
      處理。
（三）另異議人僅考領有普通小型車駕駛執照，並未考領有普通
      重型機車駕駛執照，此有異議人機車駕照基本資料、汽車
      駕照基本資料各1 份在卷可參，是異議人酒後騎乘機車而
      違反道路交通安全規則第114 條第2 款，依道路交通管理
      處罰條例第35條第1 項第1 款、第68條第2 項前段、第24
      條第1 項第2 款，應記違規點數5 點，並施以道路交通安
      全講習，是原處分機關裁處異議人記違規點數5 點及施以
      道路交通安全講習部分，並無違誤，由於原處分機關所為
      記違規點數與施以道路交通安全講習之裁罰，均係為達成
      遏止酒後騎乘機車之不法行為，維護道路交通用路權人之
      安全法益等行政目的所必要之罰鍰以外之其他種類行政罰
      ，依行政罰法第26條第1 項但書之規定，原處分機關仍得
      裁處，並未違反「一事不二罰」之規定。惟因本件酒後騎
      乘機車乃單一違規行為，原處分機關所為之處分應視為一
      整體而無從予以割裂，故仍應由本院撤銷原處分，並自為
      裁罰如主文第2 項所示。
（四）至於原處分機關雖援引交通部95年7 月17日交路字第0950
      006986號函釋、法務部行政罰法諮詢小組第1 次會議紀錄
      之內容，認緩起訴乃附帶條件之不起訴處分，亦即係不起
      訴之一種，應有行政罰法第26條第2 項規定之適用云云。
      惟按法官依據法律獨立審判，憲法第80條載有明文。各機
      關依其職掌就有關法規為釋示之行政命令，法官於審判案
      件時，固可予以引用，但仍得依據法律，表示適當之不同
      見解，並不受其拘束，司法行政機關所發司法行政上之命
      令，如涉及審判上之法律見解，僅供法官參考，法官於審
      判案件時，亦不受其拘束，司法院大法官會議解釋釋字第
      216 號解釋意旨可資參照。是原處分機關所提前開函文或
      會議紀錄，既與本院前揭見解不同，本院並不受其拘束，
      附此敘明。
據上論斷，應依道路交通案件處理辦法第20條前段，裁定如主文
。
中    華    民    國    99    年    10    月    29    日
                        交通法庭法  官  張誌洋
以上正本證明與原本無異。
如不服本裁定應於送達後5 日內向本院提出抗告狀。
                                書記官  張桐嘉
中    華    民    國    99    年    10    月    29    日

司法院資訊處製作；財團法人民間司法改革基金會備份。
